【裁判字號】    98,交聲,905
【裁判日期】    990722
【裁判案由】    違反道路交通管理處罰條例聲明異議
【裁判全文】
臺灣新竹地方法院交通事件裁定         98年度交聲字第905號
原處分機關  交通部公路總局新竹區監理所新竹市監理站
異  議  人
即受處分人  甲○○
上列異議人即受處分人因違反道路交通管理處罰條例案件，對於
交通部公路總局新竹區監理所新竹市監理站中華民國98年9 月21
日所為之竹監新三字第裁51-E00000000號違反道路交通管理事件
裁決處分聲明異議，本院裁定如下：
    主  文
異議駁回。
    理  由
一、原處分意旨略以：異議人即受處分人甲○○於民國98年7月4
    日上午11時30分許，騎乘車牌號碼FF6-887 號重型機車，行
    經新竹市○○路、東光路口時，因有「不依標誌、標線號誌
    指示」之違規（未依規定兩段式左轉），為新竹市警察局第
    二分局東勢派出所警員填掣新竹市警察局竹市警局交字第E0
    0000000 號舉發違反道路交通管理事件通知單（下稱舉發通
    知單）當場舉發，嗣因異議人逾越應到案期限（98年7 月19
    日）60日以上未到案聽候裁決或提出陳述，亦未依規定自動
    繳納罰鍰，原處分機關於98年9 月21日依道路交通管理處罰
    條例第48條第1 項第2 款、第63條第1 項及道路交通管理事
    件統一裁罰基準及處理細則第41條、第43條、第44條之規定
    ，以交通部公路總局新竹區監理所竹監新三字第裁51-E0000
    0000號裁決書，裁處異議人罰鍰新臺幣（下同）1,800 元，
    並記違規點數1 點等語。
二、聲明異議意旨略以：其確有違反兩段式左轉之交通規則，對
    此部分並不爭執，但當場並沒有收到舉發通知單。異議人當
    天被攔停時十分氣憤，因很多路口都有這樣的違規情形，為
    何警察不天天抓，遂與員警發生口角，最後其自認倒楣便依
    員警的指示簽字，其有問會罰多少錢，警察說600 元，其想
    說只是罰600 元便簽名，簽完名之後，還有問何時繳錢及要
    去哪裡繳，警察說3 至4 天後等電腦有檔案就可以去繳，印
    象中警察有說紅單之後會寄來，但沒有收到舉發通知單，以
    致其逾越到案期限遭處最高罰鍰，爰請求撤銷原處分云云。
三、按受處分人，不服道路交通管理處罰條例第8 條主管機關所
    為之處罰者，得於接到裁決書之翌日起20日內，向管轄地方
    法院聲明異議，道路交通管理處罰條例第87條第1 項定有明
    文。查本件原處分機關以異議人有不依標線指示之違規行為
    而於98年9 月21日依道路交通管理處罰條例第48條第1 項2
    款及同條例第63條第1 項之規定，裁處異議人罰鍰1,800 元
    ，並記違規點數1 點，並於98年9 月25日以寄存方式送達於
    異議人之戶籍地，有交通部公路總局新竹區監理所新竹市監
    理站送達證書影本1 紙附卷足稽（見98年度交聲他字第50號
    卷第18頁），而異議人於98年10月15日向原處分機關提出交
    通違規陳述單及查詢單，陳述其收受裁決書後，才知道還有
    所謂的紅單，因當時為警舉發時曾與員警發生口角，員警係
    記恨在心，未發給紅單而請求撤銷原處分，嗣經原處分機關
    於98年10月19日以竹監新字第0982301192號函行文舉發單位
    即新竹市警察局第二分局查明上開異議人申訴之情形，再經
    原處分機關於98年10月30日以竹監新字第0983301535號函文
    檢附原舉發單位即新竹市警察局第二分局於98年10月27日以
    竹市警二分五字第0980023527號函回覆予異議人後，異議人
    旋於98年11月9 日向本院提出聲明異議狀，此有交通違規陳
    述單及查詢單、交通部公路總局新竹區監理所新竹市監理站
    98年10月19日竹監新字第0982301192號函、該站98年10月30
    日竹監新字第0983301535號函、新竹市警察局第二分局98年
    10月27日以竹市警二分五字第0980023527號函及異議人之聲
    明異議狀在卷足憑（見98年度交聲他字第50號卷第1 至3 頁
    、第13至15頁、第19頁）。而觀諸異議人上開陳述單內容，
    核與其聲明異議狀內容大致相同，足見異議人於98年9 月25
    日收受原處分機關之裁決書後，旋於同年10月15日提出陳述
    單之真意係對原處分機關之裁決處分表示不服，惟因不諳異
    議程序，而誤為提出陳述單甚明，堪認異議人98年10月15日
    提出之陳述單真意即為對本件裁決處分「聲明異議」，尚不
    得拘泥於異議人所使用原處分機關提供之制式交通違規陳述
    單及查詢單上之文字為「陳述」及書狀格式不符，即率認異
    議人係對未裁決處分前之交通違規為「陳述」，至異議人98
    年11月9 日提出之聲明異議狀則應認已補正聲明異議之書狀
    格式程序。是以異議人於原裁決處分於98年9 月25日送達後
    ，已於同年10月15日聲明異議，自未逾法定20日聲明異議期
    間，且異議人聲明異議後，又已提出聲明異議狀補正聲明異
    議之書狀格式程序，故異議人本件聲明異議即合於法律上之
    程式，合先敘明。
四、又按機慢車兩段左轉標誌，用以告示左轉汽缸總排氣量未滿
    550 立方公分機器腳踏車或慢車駕駛人應遵照號誌指示，在
    號誌顯示允許直行時先行駛至右前方路口之左轉待轉區等待
    左轉，俟該方向號誌顯示允許直行後，再行續駛，以兩段方
    式完成左轉，本標誌設於實施機慢車兩段左轉路口附近顯明
    之處，並配合機慢車左轉待轉區待轉標線；機慢車左轉待轉
    區線，用以指示汽缸總排氣量未滿550 立方公分之機器腳踏
    車或慢車駕駛人分段行駛。視需要設於號誌管制之交岔路口
    ，道路交通標誌標線號誌設置規則第65條、第191 條分別訂
    有明文。而上開條例所稱之標誌指管制道路交通，表示警告
    、禁制、指示，而以文字或圖案繪製之標牌；標線指管制道
    路交通，表示警告、禁制、指示，而在路面或其他設施上劃
    設之線條、圖形或文字。且該條例所稱之汽車，包括機器腳
    踏車，道路交通管理處罰條例第3 條第5 、6 、8 款均定有
    明文。又機器腳踏車行駛之車道及轉彎，應依標誌或標線之
    規定行駛，道路交通安全規則第99條第1 項前段、第2 項前
    段已有明定。而汽車駕駛人轉彎時，不依標誌、標線、號誌
    之指示者，處600 元以上1,800 元以下罰鍰，道路交通管理
    處罰條例第48條第1 項第2 款定有明文。再按行為人有違反
    道路交通管理處罰條例之情形者，交通勤務警察或依法令執
    行交通稽查任務人員應填製舉發違反道路交通管理事件通知
    單，並於被通知人欄予以勾記，其通知聯依下列規定辦理：
    當場舉發者，應填記駕駛人或行為人姓名、性別、出生年月
    日、地址、身分證統一編號及車主姓名、地址、車牌號碼、
    車輛種類。被查獲之駕駛人或行為人為受處分人時，應於填
    記通知單後將通知聯交付該駕駛人或行為人簽名或蓋章收受
    之；拒絕簽章者，仍應將通知聯交付該駕駛人或行為人收受
    ，並記明其事由及交付之時間；拒絕收受者，應告知其應到
    案時間及處所，並記明事由與告知事項，視為已收受，違反
    道路交通管理事件統一裁罰基準及處理細則第11條第1 項第
    1 款亦有明文。
五、經查：
（一）本件異議人坦承有於上開時、地騎乘機車未作兩段式左轉
      而逕自東光路往學府路之方向，在光復路二段路口左轉之
      事實，且經證人即掣單舉發本件交通違規之新竹市警察局
      第二分局東勢派出所員警乙○○到庭結稱：其當日是跟警
      員丙○○一同在光復路工研院前定點攔停交通違規，其看
      見異議人直接從東光路左轉光復路，而沒有到光復路上待
      轉，其等便以手勢並吹哨當場攔停等語明確（見98年度交
      聲字第905 卷第19至20頁），並經證人即員警丙○○證稱
      ：其與乙○○在光復路的工研院前值勤取締交通違規，異
      議人從東光路要左轉光復路，未依兩段式左轉而直接左轉
      ，其等便攔停異議人，依規告知並予以舉發等語在卷（見
      本院98年度交聲字第905 卷第23至24頁），此外，亦有新
      竹市警察局第二分局98年12月22日竹市警二分五字第0980
      027354號函文暨所附勤務表、路線圖及照片12張在卷可憑
      （見98年度交聲他字第50號卷第23至30頁），觀諸該等照
      片所示，舉發地點即新竹市○○路、光復路二段路口於異
      議人行車方向，在東光路往學府路方向該車道之行車管制
      號誌紅綠燈旁，已設有懸掛式之機車須兩段式左轉標誌，
      路面復繪有引導線與待轉區，是異議人確有未依規定兩段
      式左轉之違規行為，堪以認定。
（二）至異議人雖以其當場未收受舉發通知單等語置辯。惟經本
      院訊之證人乙○○證稱：其攔停異議人後，先告知有未依
      兩段式左轉之違規行為，異議人就抱怨警方有時在這裡取
      締、有時沒有，其就告知異議人「警方取締是有排勤務的
      ，不可以因為警察不在就不遵守交通規則」，異議人就沒
      有再抱怨，便依規開單舉發，並請異議人在舉發通知單移
      送聯即第2 聯上簽名，異議人之簽名會直接複印到存根聯
      即第3 聯上，通知聯即第1 聯不用簽名，其就將舉發通知
      單之通知聯交給異議人，當時異議人並沒有表示拒簽或拒
      收，也有收下。其並沒有告知異議人會另外寄送舉發通知
      單，而是跟異議人說3 至5 天後再到郵局或監理站繳款。
      其一般取締交通違規時，若違規人有拒收或拒簽舉發通知
      單的情形，其會直接在通知聯該聯的左上角註記違規人是
      拒簽或拒收，這樣的註記也會複印到下方兩聯等語明確（
      見98年度交聲字第905 號卷第20至22頁），另證人丙○○
      亦證述：在員警乙○○攔停異議人並開單舉發時，其距離
      異議人不遠，約1 公尺半的距離，其有看到異議人收受紅
      單，當時異議人並沒有表示拒收或拒簽，其並沒有告知異
      議人事後會再寄單據，在乙○○掣單舉發的同時，其會注
      意左、右兩邊的情形，因為其當天是帶班人員，要注意安
      全性，若違規人對違規有異議，其會提示交通標誌的照片
      ，因本件異議人對交通違規的部分是沒有疑義的，所以印
      象中沒有提示標誌的照片，但異議人是有抱怨警察為何有
      時抓、有時不抓。在一般情形違規人有拒收、拒簽舉發通
      知單時，其會在舉發單移送聯即第2 聯，也就是黃單上註
      明拒收、拒簽，也要告知違規人違規時間、地點及事實，
      再陳報分局交通業務承辦人處理等語明確（見98年度交聲
      字第905 號卷第23至26頁），再參以交通員警掣單舉發違
      反道路交通管理處罰條例所列之違規事實，本質上為行政
      處分，係公務員基於職務上權力，依法就特定之具體事件
      所為具公法上效果之單方行政行為，基於公務員為公法上
      行為具有公信力之原則，該行政處分當可被推定為真正，
      使執勤員警得當機處分，以達其維護交通秩序、安全之行
      政目的，本院亦查無何證據足資證明其等有捏造事實之情
      事，則執勤員警本其維護交通秩序、安全職責所為之舉發
      ，自應受到合法、正確之推定，此外，本件執勤員警乙○
      ○、丙○○均與異議人並無任何恩怨仇隙，亦不認識，復
      經具結在卷，其等當無甘冒觸犯偽證罪之風險而構詞誣陷
      異議人之理，另上開證人乙○○及丙○○經本院先後訊問
      後，對於取締異議人及開單舉發之過程所為之證述互核一
      致，亦徵其等上述證述堪屬可採。且依卷附之舉發通知單
      上確有勾選「得採網際網路、語音轉帳、郵繳或向金融機
      構繳納罰鍰」欄位，徵諸本件警員乙○○確有依規定要求
      違規駕駛人當場於舉發通知單上簽名，且也知勾選上開註
      記欄位，並能於本院訊問時明確陳述舉發交通違規於違規
      人拒簽、拒收舉發通知單之處理流程，並自承其取締交通
      違規之經歷約有1 年半等語，可見其處理取締交通違規之
      程序並不生疏，應不致於未當場交付舉發通知單予違規駕
      駛人。再參以異議人為應受處罰之駕駛人本人，且上開「
      收受人簽章」欄位設計之目的即在於違規行為人以簽章方
      式確認本人業已收受通知單，避免日後各執一詞而徒生爭
      議，茲異議人既已當場在舉發通知單「收受人簽章」欄上
      簽名，此經異議人供承在卷（見98年度交聲字第905 號卷
      第18頁），並有原處分機關99年3 月18日竹監新字第0990
      002468號函所檢附之本件舉發通知單移送聯正本及新竹市
      警察局第二分局99年3 月22日竹市警二分五字第09900056
      14號函暨舉發通知單存根聯正本在卷可憑（見98年度交聲
      字第905 號卷第6 至7 頁、第9 至10頁），足認異議人該
      簽名已表示確認收受之意，且舉發通知單上亦無異議人拒
      絕收受等情形之記載。綜此，堪認異議人已簽收上開舉發
      通知單，而得知悉違規事實、違反法條、應到案時間等事
      項，舉發員警亦已依法踐行當場舉發程序，將本案舉發通
      知單交付異議人簽名收受。是異議人此部分所辯，尚難信
      採。
六、綜上所述，本件異議人確有於前述時、地轉彎時不依標誌指
    示之違規事實，則原處分機關以異議人逾越舉發通知單所載
    應到案期限60日以上仍未到案，而依道路交通管理處罰條例
    第48條第1 項第2 款及違反道路交通管理事件統一裁罰基準
    表之規定，裁處異議人罰鍰1,800 元，並依道路交通管理處
    罰條例第63條第1 項第1 款，並記違規點數1 點，核無違誤
    ，本件異議為無理由，應予駁回。
七、據上論斷，應依道路交通案件處理辦法第19條，裁定如主文
    。
中    華    民    國    99    年    7     月    22    日
                  交通法庭  法  官   林佑珊
以上正本證明與原本無異。
如不服本裁定，應於裁定送達後5日內向本院提出抗告狀。
中    華    民    國    99    年    7     月    22    日
                            書記官   蕭惠婷

司法院資訊處製作；財團法人民間司法改革基金會備份。
